臺灣屏東地方法院民事判決　　　　　　　100年度訴字第143號
原　　　告　邱黃金芹
法定代理人　蔡鳳清
原　　　告　邱月英
兼上列二人
訴訟代理人　邱輝振
被　　　告　劉筑閔
上列當事人間請求侵權行為損害賠償事件，本院於民國100 年5
月18日言詞辯論終結，判決如下：
    主      文
被告應給付原告邱輝振新台幣捌拾伍萬元，應給付原告邱月英、
邱黃金芹各新台幣柒拾萬元，及均自民國九十九年十一月十一日
起至清償日止，按週年利率百分之五計算之利息。
原告其餘之訴駁回。
訴訟費用由原告邱輝振負擔百分之十八，由原告邱月英、邱黃金
芹各負擔百分之十五，餘由被告負擔。
本判決原告勝訴部分，於原告邱輝振以新台幣貳拾捌萬肆仟元，
原告邱月英、邱黃金芹分別以新台幣貳拾萬肆仟元供擔保後，
各得假執行；但被告如於執行標的物拍定、變賣前，以新台幣捌
拾伍萬元為原告邱輝振預供擔保及各以新台幣柒拾萬元為原告邱
月英、邱黃金芹預供擔保，各得免為假執行。
原告其餘假執行之聲請駁回。
    事實及理由
一、原告主張：被告於民國98年12月2 日14時20分許，騎乘車牌
    號碼PHT-786 號重型機車，沿屏東縣竹田鄉○○路由北往南
    行駛，行至該路19號前，適原告邱黃金芹之夫邱運華（即原
    告邱月英、邱輝振之父）騎乘電動代步車行駛於被告前方，
    被告原應注意在同一車道行駛時，除擬超越前車外，後車與
    前車之間應保持隨時可以煞停之距離，及駕駛人應注意車前
    狀況，隨時採取必要之安全措施，又無不能注意之情事，竟
    疏未保持安全距離及注意車前狀況，因而避煞不及，自後方
    追撞邱運華，致其人車倒地，並受有頭部外傷併顱骨骨折、
    右側硬腦膜下出血、蜘蛛膜下出血、氣腦、右側肱骨骨折、
    骨盆骨折等傷害，經送屏東縣屏東市國仁醫院急救後，仍於
    98年12月3 日17時48分許不治死亡。刑事部分，被告業經本
    院交通法庭以99年度交訴字第101 號判處過失致人於死罪刑
    有期徒刑9 月。原告邱輝振因被告不法侵害邱運華致死，支
    出殯葬費15萬元，得向被告請求賠償。又被告不法侵害邱運
    華致死，原告邱黃金芹、邱月英、邱輝振遽遭喪夫或喪父之
    痛，應由被告賠償非財產上之損害各150 萬元，以資慰藉，
    爰依侵權行為之法律關係，請求被告加計利息，賠償原告邱
    輝振165 萬元，賠償原告邱月英、邱黃金芹各150 萬元等情
    ，並聲明：(一)被告應給付原告邱輝振165 萬元，應給付原告
    邱月英、邱黃金芹各150 萬元，及均自起訴狀繕本送達翌日
    起至清償日止，按週年利率百分之5 計算之利息。(二)原告願
    供擔保，請准宣告假執行。
二、被告則以：伊對於原告所主張之侵權事實，及原告邱輝振支
    出殯葬費15萬元等節，均不爭執，惟原告請求之慰撫金過高
    ，應予酌減，且伊目前無資力賠償等語，資為抗辯，並聲明
    ：(一)原告之訴及假執行之聲請均駁回。(二)如受不利之判決，
    被告願供擔保請准宣告免為假執行。
三、本件被告於98年12月2 日14時20分許，騎乘車牌號碼PHT-78
    6 號重型機車，沿屏東縣竹田鄉○○路由北往南行駛，行至
    該路19號前，適邱運華騎乘電動代步車行駛於被告前方，被
    告避煞不及，自後方追撞被害人邱運華，致其人車倒地，並
    受有頭部外傷併顱骨骨折、右側硬腦膜下出血、蜘蛛膜下出
    血、氣腦、右側肱骨骨折、骨盆骨折等傷害，經送屏東縣屏
    東市國仁醫院急救後，仍於98年12月3 日17時48分許不治死
    亡，刑事部分，被告業經本院交通法庭以99年度交訴字第10
    1 號判處過失致人於死罪刑有期徒刑9 月之事實，為兩造所
    不爭執，並有本院99年度交訴字第101 號刑事判決附卷可稽
    ，復經本院調閱該刑事案件卷宗查明屬實。
四、按汽車、機車或其他非依軌道行駛之動力車輛，在使用中加
    損害於他人者，駕駛人應賠償因此所生之損害；但於防止損
    害之發生，已盡相當之注意者，不在此限。不法侵害他人致
    死者，對於支出醫療費用及增加生活上需要之費用或殯葬費
    之人，亦應負損害賠償責任。不法侵害他人致死者，被害人
    之父、母、子、女及配偶，雖非財產上之損害，亦得請求賠
    償相當之金額。民法第191 條之2 、第192 條第1 項及第19
    4 條定有明文。本件被告騎乘機車自後追撞被害人即原告邱
    黃金芹之夫、其餘原告之父邱運華，致被害人邱運華受有前
    述傷害而不治死亡，被告不能證明其於防止損害之發生已盡
    相當之注意，而其不法侵害與被害人邱運華之死亡間復有相
    當因果關係，則原告依前揭侵權行為之法律關係，請求被告
    賠償渠等所受損害，於法洵屬有據。
五、本件兩造之爭點為：原告請求被告賠償之項目及金額於法是
    否相當？論述如下：
  (一)殯葬費部分：原告邱輝振主張被告不法侵害被害人邱運華致
    死，其因之支出殯葬費15萬元一節，為被告所不爭執，則其
    請求被告賠償此一費用，於法自無不合。
  (二)慰撫金部分：被害人邱運華因被告之不法侵害致死，原告邱
    黃金芹為邱運華之妻，原告邱輝振、邱月英為邱運華之子女
    ，頓失至親，在精神上均必感到相當之痛苦，則渠等請求被
    告賠償非財產上之損害，於法自無不合。查邱運華出生於18
    年8 月12日，為小學畢業學歷，生前以務農為業；原告邱黃
    金芹亦為小學畢業，已受監護宣告，由其女婿蔡鳳清監護，
    名下無不動產；原告邱月英為高職畢業，目前為家庭主婦，
    名下有土地2 筆及房屋1 棟；原告邱輝振為警察學校畢業，
    乃已退休之警官，目前以種植檳榔為業，名下有土地1 筆；
    被告出生於77年4 月20日，甫自大學畢業，目前從事服務生
    工作，名下無不動產等情，業據兩造陳明在卷，並有本院99
    年度監宣字第22號民事裁定及稅務電子閘門財產所得調件明
    細表附卷可稽。本院斟酌被害人邱運華及兩造之身分、地位
    、經濟能力暨被告之過失情節等一切情狀，認原告請求之慰
    撫金各以120 萬元為相當，渠等各請求150 萬元尚屬過高，
    超過部分應予剔除。
  (四)依上所述，原告邱輝振所得請求之金額共135 萬元，原告邱
    月英、邱黃金芹所得請求之金額各為120 萬元。又保險人依
    本法規定所為之保險給付，視為被保險人損害賠償金額之一
    部分；被保險人受賠償請求時，得扣除之，強制汽車責任保
    險法第32條定有明文。本件車禍發生後，原告已領取強制汽
    車責任保險之死亡給付150 萬元，每人分得50萬元，為兩造
    所不爭執，並有原告之銀行或農會存摺影本在卷可考，原告
    請求之金額應各扣除50萬元，則原告邱輝振所得請求之金額
    即應減為85萬元，原告邱月英、邱黃金芹所得請求之金額即
    應各減為70萬元。
六、綜上所述，本件原告依侵權行為之法律關係，請求被告給付
    原告邱輝振165 萬元，給付原告邱月英、邱黃金芹各150 萬
    元，及均自起訴狀繕本送達翌日（即99年11月11日）起至清
    償日止，按週年利率百分之5 計算之利息，於如主文第1 項
    所示範圍內，為有理由，應予准許。逾此範圍，非有理由，
    應予駁回。兩造各陳明願供擔保，請准宣告假執行或免為假
    執行，於原告勝訴部分，經核均無不合，爰分別酌定相當之
    擔保金額，併准許之。至原告敗訴部分，渠等假執行之聲請
    已失所附麗，應駁回之。
七、據上論結，本件原告之訴為一部有理由，一部無理由，依民
    事訴訟法第79條、第85條第1 項但書、第390 條第2 項、第
    392 條第2 項、第3 項，判決如主文。
中    華    民    國    100   年    5     月    31    日
                  民事第二庭    法  官  程士傑
正本係照原本作成。
如對判決上訴，須於判決送達後二十日內向本院提出上訴狀，其
未表明上訴理由者，應於提出上訴後二十日內向本院補提理由書
狀（均須按他造當事人之人數附繕本）。如委任律師提起上訴者
，應一併繳納上訴審裁判費。
中    華    民    國    100   年    5     月    31    日
                                書記官  李家維